臺灣高雄地方法院民事判決　　　　　　 95年度簡上字第156號
上　訴　人　同濬科技股份有限公司
　　　　　　　　　　　　號
法定代理人　甲○○
訴訟代理人　王叡齡律師
　　　　　　陳建誌律師
被上訴人　　高煜企業股份有限公司
法定代理人　丁○○
訴訟代理人　乙○○
訴訟代理人　王國論律師
上當事人間請求給付貨款事件，上訴人對於民國95年5 月24日本
院95年度鳳簡字第137 號第一審判決提起上訴，本院民國96年7
月18日言詞辯論終結，判決如下：
    主  文
上訴駁回。
第二審訴訟費用由上訴人負擔。
    事  實及理  由
一、本件被上訴人起訴主張：上訴人於民國94年3 月1 日至5 月
    25日間，委託被上訴人代為製造及保管模具1 組，並委託被
    上訴人依模具代為生產「脆盤」。茲被上訴人業依約定陸續
    交貨完畢，惟上訴人尚積欠被上訴人94年3 月份之貨款52,5
    00元、94年4 月份之貨款31,286元及95年5 月份之貨款153,
    885 元，總計237, 671元（本件被上訴人僅請求231,371 元
    ）未清償。上訴人雖以被上訴人先前尚有相關模具未返還，
    且生產之「脆盤」有瑕疵為由拒絕付款。惟被上訴人除本件
    生產之模具（即編號：PE000-000 00VIJ 前框模具，以下簡
    稱為系爭模具）因上訴人尚未付款，暫時扣留外，其餘模具
    皆已返還。至於上訴人主張產品有瑕疵部分，均屬93年10間
    委託生產之脆盤，該批瑕疵品總計遭上訴人扣款24,986元，
    業已計入94年2 月份之帳款內，並於94年4 月份付款時予以
    扣除。除此之外，被上訴人未再接獲上訴人任何產品瑕疵之
    通知，上訴人主張產品瑕疵一節，顯係推託之辭。爰依買賣
    契約之法律關係，請求上訴人給付積欠之貨款231,37 1元及
    自民國94年12月1 日起至清償日止，按年息5 ％計算之利息
    。並於本院審理時補稱：系爭模具係由被上訴人在上訴人委
    託之下予以承製，被上訴人僅為保管者，而原判決第1 項所
    諭知上訴人應給付之52,500元之部分，即係模具之費用，兩
    造就此既無爭執，故此部分實無再予爭論之必要，且被上訴
    人於第一審判決後，本即依判決意旨交付模具，惟遭上訴人
    予以拒絕，顯見其蓄此延宕本件爭執。另上訴人主張被上訴
    人所交付之貨品「脆盤」有瑕疵，被上訴人予以否認，上訴
    人自應就此予以舉證；且買賣交易既存在兩造之間，上訴人
    自應於收受貨物後，逐一加以檢查，與其他公司無關。又上
    訴人所稱於94年11月28日所寄發之折讓單，被上訴人於收受
    ，即予以退回，自無任何默示同意之可言。本案實係上訴人
    屢屢積壓貨款所致，而無貨品瑕疵之問題，上訴人亦係在多
    次向上訴人追討94年4 、5 、6 月之貨款後，始提出貨物瑕
    疵之問題，兩造亦未曾達成任何貨物瑕疵各負擔半數之合意
    ，苟被上訴人所交付之貨物確有瑕疵，上訴人又為何會於93
    年10月份之後，猶再向被上訴人訂貨，且折讓單均由身為買
    方之上訴人單方開立，與一般交易均應由賣方開立者不符，
    自不足採等語。並聲明求為判決：上訴駁回。
二、上訴人在原審對於委託被上訴人依模具生產脆盤，迄今尚積
    欠貨款之事實並不爭執。惟以：94年3 月份積欠之費用為模
    具費用，惟被上訴人既尚未將模具交付予上訴人，上訴人自
    得主張同時履行抗辯。至於94年4 月及5 月份積欠之費用，
    則係因被上訴人生產之脆盤有瑕疵，上訴人因而主張扣款等
    語，茲為抗辯。並於本院審理時補稱：兩造往來生意已有多
    年，而因上訴人收受被上訴人所交付之貨物後，係交予訴外
    人「奇美公司」或「奇菱公司」，故無法立即知悉貨物有無
    瑕疵，然上訴人每於知悉貨物有瑕疵後，即立即多次與被上
    訴人連絡並告知瑕疵之情形，故被上訴人自應知悉所交付之
    貨物確有瑕疵之情形存在；兩造其後並就瑕疵品之處理方式
    ，達成各負擔一半之協議，上訴人並進行寄發協議後之折讓
    單予被上訴人，被上訴人自不可推諉不知。又被上訴人雖稱
    93年10月份之瑕疵品已在94年2 月中退貨並扣款，惟觀被上
    訴人當月之發票計算之結果，並無扣款之事實，且於94年4
    月、5 月份，上訴人均有開立不良品退回單及折讓證明，被
    上訴人於同年5 、6 月間進貨時均未爭執，顯見被上訴人確
    有瑕疵品遭退回。且由貨款之支付常理，94年4 月折讓扣款
    24,9 86 元及同年5 月折讓扣款153,780 元，若被上訴人否
    認，為何對此未有爭執，被上訴人更將其中24,986元之折讓
    部分，向稅捐機關用以扣抵營利所得，顯見被上訴人在收受
    94年4 、5 月之支票時，已有默示同意扣款之協議。至94年
    3 月之模具費用含稅為52,500元，早於94年9 月及10月份，
    上訴人即以專函通知被上訴人將該模具返還，上訴人將於模
    具移交時以現金支票支付之，故此部分無起訴之必要，惟被
    上訴人遲不肯交付及領取，並在94年12月6 日聲請支付命令
    ，故其本身有受領遲延之過失，不應歸責於上訴人，又當時
    系爭模具尚有生產之價值，惟遭被上訴人無理剋扣，現該模
    具已無生產之價值，自無交付之必要。並聲明求為判決：（
    一）原判決不利上訴人部分廢棄；（二）上開廢棄部分，被
    上訴人在第一審之訴駁回。
三、原審判決上訴人應於被上訴人支付編號PE000-000 00VIJ 前
    框模具之同時，給付被上訴人52,500元，上訴人應給付被上
    訴人178,871 元及自94年12月15日起至清償日止，按週年利
    率5 ％計算之利息，並駁回被上訴人其餘划請求，上訴人就
    原審判決命給付及其利息部分提起上訴，被上訴人就原審駁
    回其餘請求部分，並未聲明不服。
四、本院之判斷：
（一）經查，被上訴人對於94年3 月份上訴人所積欠之貨款，實
      際為系爭模具之費用一情，並不爭執。且兩造曾於94年9
      月30日簽署協議書及模具取回通知書，依協議書第參項所
      載：「乙方（即上訴人）結清模具費用（新臺幣伍萬元─
      含稅即為52,500元），甲方於結清日起七日內歸還乙方標
      的物。」（原審卷第88、89頁）另依模具取回通知書第四
      項第2 點所載：「本公司（即上訴人）與貴公司（即被上
      訴人）尚未結清之帳款，將於模具移交時以現金支票支付
      。」（原審卷第87頁）則有關上訴人積欠被上訴人94年3
      月份模具之費用52,500元，自與被上訴人移交前開模具，
      具有對待給付之關係。上訴人於原審抗辯其給付52 ,500
      元之債務，與被上訴人交付模具應同時履行，自非無據。
      雖上訴人於本院審理時復辯稱：系爭模具已無價值云云。
      惟本件系爭模具既係作為生產「脆盤」之工具，復為上訴
      人委託被上訴人所製作，其後兩造更簽署協議書為上述約
      定，客觀上該模具即有一定之價值，自難以上訴人單方主
      觀認定系爭模具已無價值，即可認上訴人無再支付該模具
      費用之必要，是上訴人此部分之主張，自屬無理。
（二）上訴人對積欠被上訴人94年4 、5 月之貨款事實固不爭執
      ，惟以因被上訴人生產之脆盤有瑕疵，故主張減少價金及
      抵銷等語。惟查：
    (一)因其中本件上訴人所爭執脆盤有瑕疵者，乃係因93年10月
      份所訂購之貨物（本院卷第69頁），惟本件被上訴人於原
      審起訴請求者，乃94年4 、5 月份上訴人所積欠之貨款，
      則應先予辨明者，即為果93年10月份被上訴人所交付之貨
      物有瑕疵，則上訴人得否請求減少94年4 、5 月份之價金
      ？查依上訴人所述，兩造之訂貨方式，係以電話訂貨，告
      知所需之貨物、貨品數量及價格，而每個月訂貨的種類都
      略有差異等語（見本院卷第69頁），此與一般所稱之繼續
      性供給契約，乃當事人約定一方於一定或不定之期限內，
      向他方繼續供給定量或不定量之一定種類、品質之物，而
      由他方按一定之標準支付價金之契約有所差異（參見最高
      法院94年度台上字第1860號判決意旨），故自非單一之繼
      續性供給契約，而應認係上訴人於每月以電話向被上訴人
      洽訂不同貨物時，分別成立不同之買賣契約。是93年10月
      份上訴人向被上訴人訂購脆盤，與94年4 、5 月間，上訴
      人再向被上訴人購買貨物，係屬不同之契約關係，既非單
      一之買賣契約，自無由以93年10月份所定買賣契約中標的
      物之瑕疵，主張對其後始成立之買賣契約行使價金減少請
      求權。
    (二)雖上訴人復主張兩造曾就93年10月份貨物之瑕疵達成各負
      擔1/2 之協議，並經證人即上訴人公司協理戊○○到院證
      述明確，惟此業經被上訴人予以否認，並經證人即被上訴
      人公司之職員丙○○來院否認證人戊○○之證詞。本院審
      酌依上訴人法定代理人自承：依電子業交易之慣例，瑕疵
      如超過2 ％就要全部退貨等語（見本院卷第172 頁），苟
      上訴人主張被上訴人於93年10月份所交付之脆盤中，不良
      率過高，按交易慣例，自應予以退貨，如不退貨，為免日
      後再生爭議，自應明確約定補正瑕疵之方式，上訴人竟未
      為之，已與通常交易方式有異，在未能舉出其他證據可供
      參酌之情形下，自難認兩造曾就93年10月份被上訴人交付
      予上訴人之貨物存有瑕疵乙節，達成協議。雖上訴人再稱
      若無達成協議，不可能再向被上訴人訂貨云云。惟被上訴
      人曾因93年10月份所交付之部分貨物確有瑕疵，而接受上
      訴人於94年2 月2 日退貨，並計入94年2 月份之帳款內，
      而於94年4 月份付款時予以扣款24,986元，此除經被上訴
      人於原審審理時陳述明確外，並有上訴人所提出之不良品
      退回單（本院卷第12頁）、轉帳傳票（原審卷第91頁），
      則亦可能係因被上訴人已接受確有瑕疵之貨品退貨並扣款
      ，上訴人始再與被上訴人交易，故上訴人此部分之陳述，
      亦難為其有利認定之處。
    (三)又上訴人稱被上訴人已收受上訴人所寄交之2 紙金額分為
      為24,986元及153,780 元之折讓單，並將其中一紙金額為
      24,986元之折讓單，執之向稅捐機關用以扣抵營利所得，
      應認被上訴人已有達成瑕疵品分擔之協議云云，而此部分
      之事實，亦據被上訴人所不爭執，惟被上訴人已將其中金
      額為153,780 元之折讓單，寄還予上訴人，此經上訴人自
      承在卷（見本院卷第171 頁）；又觀另一紙折讓單所載之
      金額，為24,986元，與前開所述被上訴人接受上訴人退貨
      及扣款之金額相一致，客觀上應屬前開退貨之折讓，是以
      被上訴人執之以向稅捐機關用以扣抵營所得，似無不當之
      處；又既被上訴人已退回上揭153,780 元之折讓單，自無
      承諾此部分金額之意思存在，是上訴人主張上開折讓單所
      載之24,986元及153,780元，應予抵銷，亦屬無據。
    (四)上訴人嗣又抗辯，93年10月份之不良品，除前開已向被上
      訴人主張扣款者外，尚有部分不良品未主張扣款，且於94
      年4 月間曾有退貨等語，並據其提出不良品退回單1 份為
      證（本院卷第13頁），惟此不良品退回單乃上訴人單方所
      製作，復其上並無廠商即被上訴人之簽章，在被上訴人予
      以否認之情形下，自難遽信為真實。且倘93年10月份之產
      品尚有不良品，何以未於94年2 月份帳款中一併主張扣除
      ？且被上訴人於93年10月交貨後，迄今已1 年有餘，何以
      未見上訴人對被上訴人為主張。是上訴人抗辯93年10月份
      尚有不良品未扣款云云，顯與常情不符。
    (五)又雖上訴人曾提出具有瑕疵之脆盤照片4 張，並於96年2
      月1 日本院行準備程序之時，亦攜有瑕疵之脆盤到院並當
      庭撕毀，欲證明被上訴人於93年10月份所交付之脆盤存有
      瑕疵。然因被上訴人確曾接受上訴人就所交付之瑕疵脆盤
      予以退貨，已如前述，則上訴人於原審所提出照片中所示
      之脆盤，是否確為上訴人於前述退貨後，再就其餘被上訴
      人所交付之貨物予以拍攝，抑或是為先前被上訴人所不爭
      執有瑕疵並接受退貨之脆盤，在被上訴人否認有其他瑕疵
      貨物之情形下，尚難為上訴人有利之認定。另上訴人於96
      年2 月1 日本院行準備程序時所撕毀之脆盤，因依證人戊
      ○○來院所證述：「因被上訴人之態度轉變，叫我們自行
      處理（瑕疵品），所以我們就將那些瑕疵品運到資源回收
      處處理」等語（見本院卷第106 頁）。苟上訴人已將被上
      訴人所交付之瑕疵脆盤送交資源回收處予以處理，且依證
      人戊○○所證述，時間係於94年6 月間（又見本院卷第10
      6 頁），何能於已隔1 年半後，於本院行準備程序之時，
      再將已送資源回收之脆盤攜至本院，在被上訴人否認上訴
      人當庭撕毀之脆盤為其生產之情形下，亦不足為有利上訴
      人之認定。
（三）綜上所述，被上訴人得向上訴人請求給付94年4 月及5 月
      份之貨款178,871 元（即231,371 元扣除94年3 月份之貨
      款52,500元），另94年3 月份之貨款，亦得於交付模具予
      上訴人之同時，請求給付。原審於審理後，認被上訴人本
      於買賣契約之法律關係，請求上訴人給付178,871 元及自
      支付命令送達翌日起94年12月15日起至清償日止，按週年
      利率5%計算之法定遲延利息，另於交還編號PE000-00000V
      IJ前框模具予上訴人同時，請求上訴人給付52,500元，為
      有理由，應予准許；而逾此部分之請求，為無理由，應予
      駁回。原審判決上訴人應予給付及其利息部分，並無違誤
      ，上訴意旨指摘原審判決此部分不當，求予廢棄，為無理
      由，應予駁回。
五、據上論結，本件上訴為無理由，依民事訴訟法第436 條之1
    第3 項、第449 條第1 項、第463 條、第78條，判決如主文
中　　華　　民　　國　　96　　年　　7 　　月　　31　　日
            民事鳳山分庭審判長法　官　朱玲瑤
                              法　官　許政賢
                              法　官　李怡諄
上正本係照原本作成，證明與原本無異。
本件不得上訴。
中　　華　　民　　國　　96　　年　　7 　　月　　31　　日
                              書記官  林豐富
